臺灣臺北地方法院刑事判決
111年度簡上字第70號
上  訴  人
即  被  告  高德興

                    籍設雲林縣○○鎮○○里○○路0號(雲林○○○○○○○○)


上列上訴人即被告因竊盜案件，不服中華民國111年4月6日本院1
11年度簡字第702號第一審簡易判決（原聲請簡易判決處刑案號
：臺灣臺北地方檢察署110年度偵字第36955號），提起上訴，本
院管轄第二審之合議庭判決如下：
    主  文
上訴駁回。
    事  實
一、高德興意圖為自己不法所有，基於竊盜之犯意，於民國110
    年8月29日9時50分許，在新北市○○區○○路0段000號「全家便
    利超商」深坑北福門市店內，徒手竊取該店內價值新臺幣（
    下同）3,960元之麥卡倫12年700ml洋酒2瓶，以雨衣包裹掩
    飾，未經結帳即逕行離去。嗣羅恆斌發覺上開酒品短少，查
    看監視器後，始悉上情，並報警處理。
二、案經新北市政府警察局新店分局報告臺灣臺北地方檢察署檢
    察官偵查後聲請簡易判決處刑。
    理  由
一、按被告以外之人於審判外之言詞或書面陳述，除法律有規定
    者外，不得作為證據；被告以外之人於審判外之陳述，經當
    事人於審判程序同意作為證據，法院審酌該言詞陳述或書面
    陳述作成時之情況，認為適當者，亦得為證據。當事人、代
    理人或辯護人於法院調查證據時，知有第159條第1項不得為
    證據之情形，而未於言詞辯論終結前聲明異議者，視為有前
    項之同意，刑事訴訟法第159條第1項及第159條之5分別定有
    明文。查證人羅恆斌於警詢時所為之陳述，固屬傳聞證據，
    惟被告就前揭審判外陳述之證據能力，並未表示爭執，且迄
    至言詞辯論終結前亦未再聲明異議。經核上開證據資料製作
    時之情況，查無違法不當或證明力明顯過低之瑕疵，認為以
    之作為證據應屬適當。而卷附照片係以電子科技設備運作所
    留存之影像紀錄，核非供述證據，不受傳聞法則之限制，亦
    具有證據能力。
二、訊據被告固坦承有於前揭時間、地點拿取本案洋酒2瓶，惟
    矢口否認有何竊盜犯行，辯稱其並非竊取，其僅係侵占遺失
    物，且其屬依法令之行為云云。經查：
　㈠被告有於前開時間、地點拿取本案洋酒2瓶之事實，業據被告
    於本院準備程序時坦認在卷（見本院簡上字卷第132頁），
    且與證人羅恆斌於警詢時之指訴情節相符（見偵卷第13至16
    頁），並有新北市政府警察局新店分局職務報告書、監視器
    畫面翻拍照片、新北市政府警察局新店分局深坑分駐所受理
    各類案件紀錄表、受（處）理案件證明單等在卷可佐（見偵
    卷第19至39、81至83頁），是就此部分事實，堪可認定。而
    本案麥卡倫12年700ml洋酒2瓶既係放置在「全家便利超商」
    深坑北福門市店內展示販售，而屬該店店長管領之物，自非
    屬遺失物，被告辯稱其係侵占遺失物，實無可採。
　㈡至被告辯稱其係徵信社、曾擔任司法記者，竊取上開酒類，
    為依法令之行為不罰云云，惟縱然被告曾為司法記者、徵信
    社之職業，其竊取酒類之行為，亦非現行法令所規定之應為
    或容許之行為，依社會通念更非可認係正當之舉，自非依法
    令之正當行為，殊無刑法第21條之阻卻違法事由存在，被告
    此部分辯解，當非足取。
  ㈢綜上，被告所辯均屬無據，礙難採信。本件事證明確，應予
    依法論科。
三、論罪科刑之理由：
  ㈠核被告所為，係犯刑法第320條第1項之竊盜罪。
  ㈡被告前因⒈竊盜案件，經本院以104年度審簡上字第11號判決
    判處有期徒刑3月確定；⒉竊盜案件，經臺灣桃園地方法院以
    104年度易字第239號判決判處有期徒刑2月確定；⒊竊盜案件
    ，經本院以104年度審簡字第840號判決判處有期徒刑3月（
    共4罪）、2月（共2罪）確定；前揭3案件嗣經本院以105年
    度聲字第1315號裁定應執行有期徒刑1年6月確定，並於109
    年7月20日執行完畢等情，有臺灣高等法院被告前案紀錄表
    在卷可稽。是被告於前開有期徒刑執行完畢後，5 年內因故
    意再犯本件有期徒刑之罪，為累犯，已符刑法第47條第1 項
    累犯之要件，茲審酌被告前案與本件所犯均為罪質相同之竊
    盜案件，而其受前案執行完畢後未久即再犯本案，前開刑罰
    執行之矯治力尚有不足，因認加重其法定最低度刑，尚不至
    使被告所受之刑罰超過其所應負擔之罪責，爰依司法院釋字
    第775 號解釋意旨及刑法第47條第1項規定，加重其刑。
  ㈢原審審酌被告本件犯行所生危害尚輕，犯罪後坦承犯行，態
    度良好等一切情狀，依刑法第320條第1項規定，量處被告拘
    役30日，如易科罰金，以新臺幣1千元折算1日，其認事用法
    均無違誤，量刑亦稱妥適，被告本案上訴自無理由，應予駁
    回。至公訴意旨以：依據被告先前精神鑑定報告，應認被告
    本案有刑法第19條第1項適用等語。惟被告曾經精神鑑定，
    認其因妄想而無法依其判斷而行為，此部分固堪認屬實。惟
    被告縱有上開精神疾病，亦不表示其於本案行為時，即有因
    該疾病而致其辨識行為違法或依其辨識而行為之能力有顯著
    減低、甚至欠缺之情事，而仍應具體個案認定之。觀諸被告
    竊取本案洋酒時，尚知挑選便利商店中相對價值高昂之洋酒
    ，先將鎖定欲竊取之洋酒移動擺放於地上，再帶著雨衣進店
    將雨衣擋住洋酒再離開以掩飾犯行，業據證人羅恆斌證述明
    確（見偵卷第13至14頁），並有監視器錄影畫面可按（見偵
    卷第29至33頁），被告顯然清楚知悉其行為違法，且不欲其
    竊取洋酒之行為遭店員發覺。又被告稱其竊得之洋酒均拿來
    贈與給其「直銷、傳銷客戶」（見偵卷第10頁），對於洋酒
    的運用也合於一般常情。再徵諸被告尚知辯稱自己的犯行應
    適用較輕之法條，且有阻卻違法事由之適用云云，是被告所
    持辯解雖有異常之處，然本案目前無事證可認被告行為時之
    精神狀況，確有符合刑法第19條第1 項、第2 項規定之情事
    ，自無依上開規定減輕或免除其刑之餘地。
據上論斷，依刑事訴訟法第455 條之1第1項、第3項、第368條，
判決如主文。
本案經檢察官陳鴻濤聲請簡易判決處刑，檢察官郭昭吟到庭執行
職務。
中　　華　　民　　國　　111 　年　　8 　　月　　25　　日
　　　　　　　　　刑事第四庭    審判長法　官　陳柏宇
　　　　　　　　　                    法  官  吳明蒼
　　　　　　　　　                    法  官  許芳瑜
以上正本證明與原本無異。
不得上訴。
          　　　　        　　　　　  書記官  呂欣穎
中　　華　　民　　國　　111 　年　　8 　　月　　26　　日